臺灣高等法院民事判決　　　　　　　　　　　　　　　九十二年度勞上字第六五號
　　上　訴　人　百年康股份有限公司
　　法定代理人　王永龍
　　被　上訴人　乙○○
　　　　　　　　甲○○○○○○.
　　共　　　同
　　訴訟代理人　楊清筠律師
　　　　　　　　符玉章律師
　　右　一　人
　　複　代理人　余青慧律師
　　　　　　　　吳巧玲律師
　　　　　　　　葉至上律師
當事人間請求損害賠償事件，上訴人對於中華民國九十二年四月十八日臺灣臺北地方
法院九十一年度勞訴字第三三號第一審判決提起上訴，本院於九十三年五月四日言詞
辯論終結，判決如下：
    主      文
上訴駁回。
第二審訴訟費用由上訴人負擔。
    事實及理由
一、按訴之變更或追加，非經他造同意，不得為之，但擴張或減縮應受判決事項之聲
    明者，不在此限，民事訴訟法第四百四十六條第一項、第二百五十五條第一項第
    三款分別訂有明文。查上訴人於原審起訴時，原係請求被上訴人連帶給付新台幣
    （下同）三百四十七萬五千七百七十元及自擴張聲明書狀送達被上訴人之翌日起
    算之法定遲延利息，嗣於本院審理時，減縮請求被上訴人連帶給付二百三十六萬
    六千三百三十五元及自起訴狀繕本送達翌日起算之法定遲延利息，核屬減縮訴之
    聲明，於法即無不合，先此敘明。
二、本件上訴人起訴主張：被上訴人乙○○自民國（下同）八十八年一月六日起受僱
    於伊，任各流動分店之店長，與訴外人蕭憶婷共同負責業務及財務之管理，包括
    進退貨及將應收貨款繳回予伊。被上訴人王莉芸則為乙○○之職務保證人。伊於
    八十九年七月份發現乙○○與蕭憶婷共同負責之分店，自八十八年一月份起即有
    營業收入不正常之情形，且乙○○於各分店結束營業後，亦未依約將價值達一百
    七十一萬五千五百元之貨品返還予伊，復未將金額達一百七十六萬零二百七十七
    元之貨款交付與伊，而有債務不履行及侵占伊之貨品及貨款等情，爰依不完全給
    付、民法第一百八十四條第二項規定及連帶保證契約，求為命被上訴人連帶給付
    伊三百四十七萬五千七百七十七元加計法定遲延利息之判決。原審為被上訴人勝
    訴之判決，上訴人則於本院聲明請求廢棄原判決，並減縮聲明，請求被上訴人連
    帶給付伊二百三十六萬六千三百三十五元及自起訴狀繕本送達翌日起算之法定遲
    延利息。
三、被上訴人則以：乙○○僅負責賣場產品介紹，至於店內貨款及零用金之進出，及
    會計帳務之製作，並非乙○○業務負責之範圍。上訴人所稱短少之貨款，事實上
    係應收未收之貨款。而上訴人並未曾交付如原判決附表「總出貨量」欄所示之貨
    品與乙○○，乙○○所任店長之各分店其銷貨量及贈送量亦無如附表「總銷貨量
    」及「贈送量」欄所載之數量。縱認乙○○應負損害賠償責任，惟王莉芸所負保
    證責任之期間僅至八十八年十二月間止，上訴人主張乙○○應負賠償責任之期間
    則均係於八十九年七月以後，故王莉芸並無庸負連帶保證之責。再縱認王莉芸應
    負連帶保證責任，然因上訴人未依民法第七百五十六條之五第一項規定為通知，
    依民法第七百五十六條之六規定，亦應減輕或免除王莉芸之賠償責任等語，資為
    抗辯，並於本院為駁回上訴之聲明。
四、查上訴人主張乙○○受僱於伊任分店店長之職，負責進退貨業務之管理，王莉芸
    為其職務保證人，而乙○○於八十九年十一月十一日離職後，各該分店之存貨項
    目及數量分別如原判決附表「存貨量」欄所示等事實，業據上訴人提出八十八年
    一月六日僱傭契約書、保證書為證（見原審九十一年度促字第六七五四號支付命
    令卷第八、九頁、原審卷第十五、十六頁），復為被上訴人所不爭執（見原審卷
    第一六九頁），自堪信為真實。至於上訴人主張上開各分店尚有如原判決附表所
    示不足存貨量，乙○○未依約返還，復侵占依約應交與伊之貨款，而有債務不履
    行及侵權行為之事實云云，則為乙○○、王莉芸所否認，並以前開情詞置辯。是
    本院首應審究者，核為乙○○有無上訴人所指之侵權行為或債務不履行之情事？
五、經查：
  (一)上訴人主張其有交付乙○○如原判決附表「總出貨量」欄所示之貨品，為乙○○
    所否認。而依上訴人所提出之各流動分店之出貨明細（見外放之上訴人九十一年
    十月一日民事準備書狀所附證物Ｂ之出貨明細），及出貨單（見外放證物，各流
    動分店之出貨單），經核與如原判決附表「總出貨量」欄所示之出貨量，並不相
    符（上開出貨明細及出貨單兩者貨名名稱、數量、日期及出貨店名之差異，詳如
    原判決附表所載），即不足以據為上訴人有利之認定。
  (二)上訴人復主張乙○○所擔任店長之各分店雖有如原判決附表「銷貨量」及「贈送
    量」欄所載之銷貨量及贈送量，然於如原判決附表所示之「總出貨量」扣除該表
    所示之「總銷貨量」、「贈送量」、「存貨量」後，各有如原判決附表所示之「
    不足量」云云。惟上開「總出貨量」是否真實，容有疑義，已如前述；乙○○亦
    辯稱並無何貨品短缺情形；參以依上訴人公司之制度，各分店人員每日均需將各
    分店之貨品銷售及貨款收回狀況傳真回報與上訴人公司，業據上訴人自承在卷（
    見原審卷第一九九頁）；而自八十八年一月五日起即在乙○○擔任店長之各流動
    分店負責會計作帳業務、並自同年七月二十三日起兼管收錢業務之證人鄧崇碧亦
    到庭證稱，關於分店之進退貨及銷貨明細，係由伊每日傳真銷貨日報表與上訴人
    公司之黃梅香小姐核對，如有錯誤會立刻更改，而表格格式即如原審卷第二一四
    頁所示之表格，報表記載之內容包括每日出售貨品明細、昨日庫存量及剩餘貨品
    數量等語甚明（見原審卷第二三三至二三六頁）；另在乙○○擔任店長之各流動
    分店擔任販售人員之證人蕭憶婷亦到庭證稱，每天會場結束營業後，會場負責人
    員即製作兩張報表，含上訴人於九十一年十一月十八日提出之證物Ｄ四（按即原
    審卷第二一四頁所示之表格），並係記載分店貨品庫存量及當日銷售量，再傳真
    回報上訴人公司等語（見原審卷第二二０至二二一頁）。足認乙○○擔任店長之
    各流動分店每日均有將其製作之每日銷貨（存貨）日報表傳真回報予上訴人，並
    進行核對，而此上訴人內部之帳務憑證，上訴人自應將之保留。再各該流動分店
    保留之銷貨日報表底本，證人蕭憶婷亦到庭證稱各分店於結束後已將報表全部繳
    回上訴人公司等語（見同上），各分店於結束營業後既已將留底之銷貨日報表交
    還予上訴人，堪認各該報表均係在上訴人持有中，自難謂被上訴人現仍持有各流
    動分店之銷貨日報表。是上訴人主張僅就銷貨日報表為形式上過目，未持有各該
    分店之獨立經營帳冊，顯不足取，其惟迄未能提出任何銷貨日報表以供核對，猶
    主張乙○○身為分店店長，應就商品缺少負責云云，然其既未能舉證證明貨品確
    有其所指之短缺情形，此部分之主張亦難憑採。
  (三)再上訴人固陳稱伊係以乙○○、蕭憶婷等人於離職後製作之總銷貨報表（即原審
    卷第二一一頁至第二一三頁所示報表），作為認定乙○○擔任店長之各流動分店
    之銷售量及贈送量云云（見原審卷第二六五頁）。惟蕭憶婷已到庭證稱關於上訴
    人提出之總銷貨報表僅是草稿，嗣後伊有另整理正式之總銷貨報表交給上訴人等
    語（見原審卷第二二二頁）甚明。觀諸上訴人提出之上開總銷貨報表，不僅其上
    部分貨品數量已遭塗改，且其上亦未經乙○○、證人鄧崇碧、蕭憶婷等人簽名確
    認，相較於乙○○自認內容為真正之存貨明細表（見原審卷第二一四頁），已經
    乙○○、鄧崇碧及蕭憶婷簽名確認，顯有不同；再參酌上訴人提出之上開總銷貨
    報表，關於「龍江店」部分，均無銷售紀錄之記載，且其上關於「化妝品禮盒」
    貨品，總出貨量記載為「二」，但退貨量竟為「六」，另關於男四角內褲、女性
    內褲、男性內衣、女性胸衣、棉被組盒雙人、甲殼質護踝、甲殼質護肘、回康腰
    帶、遠‧舒服帶、甲殼質美姿帶、列印血壓計、保鮮袋、甲殼質大噴劑、大熱敷
    墊、小熱敷墊、遠‧眼罩、健美器、沐浴鹽、乳液、回康順順通等許多貨品，皆
    有「總出貨量」小於「退貨量」之不合理情形。足認上開總銷貨報表，確實僅係
    乙○○及訴外人蕭憶婷等人所擬之銷貨量草稿，尚非最後之定稿，自不足以之認
    定乙○○擔任店長之各流動分店之銷貨量及贈送量。
  (四)上訴人另執八十九年十一月二十二日由乙○○、王每祿、蕭憶婷、鄧崇碧出具之
    切結書，主張乙○○有多項報表尚未交接清楚云云，惟觀之該切結書所載，乙○
    ○無非表示尚有事務未能向上訴人公司辦理交接，希能寬待時日，讓其儘速處理
    ，並承諾將於八十九年十二月二日以前，將所有應收帳款、進貨商品（產品）存
    貨明細表以及退貨明細表交接清楚而已，有該切結書乙份在卷可佐（見原審卷第
    十七頁），並未提及堪供認定每日銷售數量之各分店每日應傳真回報上訴人公司
    之銷貨日報表亦應予辦理交接，且乙○○果與上訴人進行盤存之清點，有上訴人
    提出之貨物貸款統計表乙份可憑（見原審卷第十八頁）。而上訴人既持有乙○○
    擔任店長之各流動分店之銷貨日報表，而此為乙○○所未持有，已如前述，上訴
    人復徒泛謂僅形式審查銷售日報表，而無正當理由，未能依原審裁定提出各該流
    動分店每日所傳真回報之銷貨日報表，亦未提出各該分店及展示場於結束營業後
    所繳回上訴人公司之銷貨日報表底本，而上訴人提出之上開總銷貨報表，並不足
    以認定即為各該流動分店於乙○○擔任店長期間之銷貨量及贈送量，已如前述。
    是依民事訴訟法第三百四十五條第一項規定，自應認被上訴人抗辯如原判決附表
    所示上訴人實際出貨量與存貨量間之差額，即為各該流動分店之銷貨量及贈送量
    ，乙○○已依約交還應交還上訴人之貨品，更無侵占上訴人公司貨品等情，應屬
    真實。
  (五)上訴人另主張乙○○未依約將各該流動分店已出售貨品之貨款全數交付上訴人並
    予侵占達一百七十六萬零二百七十七元貨款之事實云云，亦為被上訴人所否認，
    並抗辯關於各該分店及展示場貨款之收取並非乙○○所負責之業務範圍等語。查
    證人鄧崇碧到場證稱：關於各該分店及展示場之貨款及帳務均由伊處理，分店及
    展示場每日所收取之貨款，包括乙○○向客戶收取之貨款，均交由伊直接匯入上
    訴人指定之帳戶，再由伊製作營業日報表傳真回報上訴人，乙○○僅負責貨物之
    進退貨，並不經手賣場收到之款項等語甚明（見原審卷第二三三至二三七頁）。
    再證人蕭憶婷亦到場證稱：其收取之貨款係交給證人鄧崇碧等語（見本院卷第二
    二七頁），已足認關於乙○○所擔任店長之各流動分店內貨款之收取及帳務報表
    之製作，均非乙○○所經手處理。則就現實貨款之處理既非乙○○所得支配，則
    其自無從知悉有何貨款尚應交付上訴人及予以侵占之可能。況乙○○僅係受僱上
    訴人公司，提供其勞動力以獲取對價，並不負責經營績效或貨款是否回收之盈虧
    。故於其離職後，就各分店已出售貨品之待處理之應收貨款，亦無負責收齊並交
    付上訴人之義務，而應由上訴人自行派人另向客戶催討。上訴人亦不得執此主張
    乙○○有何債務不履行或侵占之行為。
  (六)上訴人雖主張乙○○所留資料顯示其所經營之分店仍有多筆未收款項，而上訴人
    依據被上訴人所提供之客戶名單資料多次電話確認並催討欠款，均無人接聽或查
    無此人或無此住址，乙○○身為分店店長，對於客戶資料應知之甚詳，顯見乙○
    ○所提供之客戶聯絡資料多是假造等語。惟查乙○○否認所上訴人提出之未收款
    項資料及客戶名單（見本院卷第三一、三二頁）係其製作，辯稱乃分為訴外人蕭
    憶婷及上訴人法定代理人所製作，況乙○○係受僱於上訴人，其並不負責經營績
    效或貨款是否收回之盈虧義務，已如前述，且核客戶名單資料係客戶同意留存之
    資料，苟客戶留存之資料有不正確之處，亦不能遽謂被上訴人有假造客戶名單而
    遂不法之侵占之情事，上訴人執此主張乙○○有假造客戶資料而侵占貨款等事實
    ，即不足採。
  (七)上訴人主張乙○○有多筆已收款項卻未入帳之情形，固據其提出訴外人雲陳仵秀
    英、陳張雲分別於九十二年八月十四日及九十年九月一日所出具之表示其等分別
    於八十九年二月間（在民生店）及八十八年四月十五日（在龍江店）有交付貨款
    與乙○○之聲明書（見原審卷第八二、八五頁，本院卷第三三、三八頁），貨品
    清單、及以上訴人公司之指定帳戶於上開私文書所載日期之後，並無該私文書所
    載之款項匯入之存款紀錄為證（並參見本院卷第三三至四五頁）。惟被上訴人已
    否認該聲明書為真正。而證人陳仵秀英固到庭證稱乙○○曾跟她收二千八百元之
    貨款，惟其亦證稱：「通常是馬先生跟另外先生來收款，這次也是馬先生跟另一
    年輕的王先生（按：即王每祿）來收款」等語（本院卷第一六二頁），可知當時
    係由乙○○與同事即訴外人王每祿一同前往收取，則陳仵秀英貨款給付之對象自
    不足確認即係乙○○甚明，遑論其聲明書係九十二年八月十四日始製作，其已年
    近七十，距其主張乙○○向其收款日期已三年有餘，猶能對乙○○於何時向其收
    款乙事能明確記憶時間、地點，以及陳仵秀英自承尚積欠上訴人貨款一萬元，上
    訴人仍未向她請求給付等情以觀，其證言尚難遽採。又證人陳張雲雖亦到庭證稱
    ：乙○○曾向其收取五千元，但因伊無錢，之後由王先生（按即王每祿）向伊收
    錢等語（見本院卷第一二三頁）；惟參酌陳張雲於九十一年十二月二十六日於上
    訴人告訴乙○○侵占之臺灣臺北地方法院檢察署九十年度偵續字第四四九號偵查
    中所證稱不知是乙○○抑係他叫王每祿來收取五千元等語，業經本院依職權調取
    上開偵查卷閱明屬實（見上開九十年度偵續字第四四九號卷宗第二八四頁），是
    究由何人收取貨款部分，證人陳張雲之證詞既有不一，所為證述亦難憑採。從而
    上訴人執前開證人陳張雲、陳仵秀英證詞及聲明書、存款紀錄、貨品明細，主張
    被上訴人侵占貨款，即不足採。上訴人復提出訴外人翁琬惇出具之聲明書為佐（
    見本院卷第三六頁），然觀諸其上僅記載：「：：：欠新台幣壹萬伍仟元整，俟
    馬店長前來處理。：：：」，顯見系爭款項尚無人收取，自不足為上訴人有利之
    認定。
  (八)又上訴人另以其員工鄧崇碧及王每祿亦已依切結書，另行切結賠償，主張乙○○
    有侵占及不完全給付情事，惟查證人鄧崇碧及訴外人王每祿於上開偵查案件中即
    均證稱乃為表示對所管理之業務有所負責，且為避免事後麻煩之意，始為賠償，
    並非表示其等即有侵占犯行等語甚明（見上開偵查卷第二七三反面、二八四頁）
    ，上訴人猶執此指摘乙○○侵占犯行，自不足採。另原法院九十年度北小勞字第
    二五號判決係就乙○○得否向上訴人主張薪資請求權部分為判決，與本件乙○○
    應否負賠償責任，尚屬有間，亦不足以拘束本院，附此敘明。
六、綜上所述，上訴人就乙○○任職之各該分店尚有何貨品未還及乙○○確有未依約
    交付貨款並予侵占之事實，始終不能舉證以實其說，其主張自屬無據。是上訴人
    既不能證明乙○○有何違反僱傭契約之債務不履行，及侵占上訴人公司貨品及貨
    款之事實，則其依不完全給付、民法一百八十四條第二項規定，請求乙○○給付
    伊二百三十六萬六千三百三十五元加計法定遲延利息，及主張王莉芸應依連帶保
    證契約，與乙○○負連帶給付之責，即屬無據，不應准許。又上訴人之訴既經駁
    回，其假執行聲請即失所附麗，應併予駁回。原審為上訴人敗訴之判決，及駁回
    其假執行之聲請，於法即無不合。上訴意旨指摘原判決不當，求予廢棄改判，為
    無理由，應予駁回。
七、本件事證已臻明確，兩造所為之其餘主張，陳述並所提之證據，經審酌後，認均
    對本件判決結果無影響，爰不逐一論述，附此敘明。
據上論結，本件上訴為無理由，依民事訴訟法第四百四十九條第一項、第七十八條，
判決如主文。
中　　　華　　　民　　　國　　九十三　　年　　　五　　　月　　十八  　　日
                                勞工法庭
                                    審判長法  官  黃  騰  耀
                                          法  官  許  文  章
                                          法  官  黃  莉  雲
正本係照原本作成。
如不服本判決，應於收受送達後二十日內向本院提出上訴書狀，其未表明上訴理由者
，應於提出上訴後二十日內向本院補提理由書狀（均須按他造當事人之人數附繕本）
上訴時應提出委任律師或具有律師資格之人之委任狀；委任有律師資格者，另應附具
律師資格證書及釋明委任人與受任人有民事訴訟法第四百六十六條之一第一項但書或
第二項（詳附註）所定關係之釋明文書影本。
中　　　華　　　民　　　國　　九十三　　年　　　五　　　月　　二十一　　日
　　　　　　　　　　　　　　　　　　　　　書記官  秦  仲  芳
附註：
民事訴訟法第四百六十六條之一（第一項、第二項）：
對於第二審判決上訴，上訴人應委任律師為訴訟代理人。但上訴人或其他法定代理人
具有律師資格者，不在此限。
上訴人之配偶、三親等內之血親、二親等內之姻親，或上訴人為法人、中央或地方機
關時，其所屬專任人員具有律師資格並經法院認為適當者，亦得為第三審訴訟代理人
。
